【裁判字號】    99,易,556
【裁判日期】    991221
【裁判案由】    恐嚇
【裁判全文】
臺灣基隆地方法院刑事判決              99年度易字第556 號
公  訴  人  臺灣基隆地方法院檢察署檢察官
被      告  吳良
上列被告因恐嚇案件，經檢察官提起公訴（99年度偵字第2735號
），本院判決如下：
    主  文
吳良犯恐嚇危害安全罪，處有期徒刑柒月。其餘被訴犯恐嚇危
害安全罪部分無罪。
    事  實
一、緣吳良曾於98年間，向友人賴秋蓉借貸新臺幣30萬元，惟
    其未依約清償，致雙方有金錢糾紛，嗣賴秋蓉於民國99年5
    月13日下午2時7分許起，在臺北縣瑞芳鎮○○街之住所處，
    接續以其所使用之行動電話0000000000號門號電話聯絡吳
    良使用之行動電話0000000000號門號追索上開金錢借貸之清
    償返還事宜，詎吳良竟基於恐嚇危害安全之犯意，於上開
    電話聯絡之接續通話中直接對賴秋蓉恫嚇稱：「刀磨好在等
    你！」、「我要讓你死的很難看！」、「你要是來，你死的
    很難看！」、「我刀磨很利等你！」等語，以此加害身體、
    自由、生命之事恐嚇賴秋蓉，並使賴秋蓉心生畏怖，致生危
    害於安全，幸經賴秋蓉報警，始查悉上情。
二、案經賴秋蓉訴由臺灣基隆地方法院檢察署檢察官暨臺北縣政
    府警察局瑞芳分局報告臺灣基隆地方法院檢察署檢察官偵查
    終結提起公訴。
    理  由
甲、有罪部分
壹、關於證據能力部分：
    查本院認定事實所引用之下列證據資料（包含供述證據、文
    書證據等），並無證據證明係公務員違背法定程序所取得。
    又被告、檢察官於本院99年12月7 日審判期日中對本院所提
    示之被告以外之人審判外之供述，包括供述證據、文書證據
    等證據，就證據能力均未表示爭執（見本院卷第13至25頁）
    ，而迄至言詞辯論終結前亦未再聲明異議，經核亦無顯有不
    可信之情況與不得作為證據之情形，本院審酌上開證據資料
    製作時之情況，尚無違法不當及證明力明顯過低之瑕疵，認
    為以之作為證據應屬適當，是依刑事訴訟法第159條至第159
    條之5 規定，本院所引用之供述證據及文書證據等，如下揭
    所示均有證據能力，合先敘明。
貳、關於本案實體部分：
一、訊據被告吳良矢口否認於上開時、地向賴秋蓉恫嚇稱：「
    刀磨好在等你！」、「我要讓你死的很難看！」、「你要是
    來，你死的很難看！」、「我刀磨很利等你！」等語之事實
    ，並辯稱：本件就是因為錢引起的，是賴秋蓉恐嚇我的，錄
    音也不是我的聲音，賴秋蓉跟我借五萬七是有證人的，是在
    賴秋蓉的同居人面前交付的，我沒有起訴書所載的這些事實
    ，如果有講的話，我開庭後出去，就會被車撞死；賴秋蓉說
    話不算話，是硬凹我的，借錢也要有借條，賴秋蓉沒有借條
    ，卻說我向他借30萬元，我沒有跟賴秋蓉借錢，我也沒有要
    殺賴秋蓉，我也沒有要賴秋蓉被車子撞死，我怎麼可能會講
    這種話，我也不是為非作歹的人，男子漢敢作敢當，有就有
    ，沒有就沒有，賴秋蓉跟她先生離婚，走投無路，什麼都要
    凹等云云。
二、本院查：
  (一)被告吳良於上開時地所使用之行動電話門號係0000000000
    號之事實，業據被告於99年6月18日偵訊時供述：我用我000
    0000000 號打電話去廖余金山家裡；99年5月4日是賴秋蓉打
    電話到我的0000000000號電話等語明確（見臺灣基隆地方法
    院檢察署99年度偵字第2735號卷第29頁倒數第4 行、第30頁
    倒數第15行），核與其續於本院99年12月7 日審判時供述：
    我的手機號碼是0000000000號等語之情節相符（見本院卷第
    22頁），與證人賴秋蓉於99年6月18日偵訊時證述：99年5月
    4日被告吳良有先用他的0000000000號打電話到我的00000
    00000 號給我；語音11是被告吳良另一通打來的，當天我
    也是在臺北縣瑞芳鎮○○街之住家裡，用0000000000號跟被
    告吳良0000000000號通話等語之證述符合（見同上偵字第
    2735號卷第21頁），是被告吳良於99年5月4日所使用之行
    動電話門號係0000000000號之事實，應堪認定。
  (二)本件起因係被告吳良與告訴人賴秋蓉之金錢借貸糾紛所致
    之事實，業據被告吳良於99年5 月17日警詢時供述：賴秋
    蓉是有打電話給我，但談話的內容都是她一直亂說我有跟她
    借錢，....，所以我們的談話內容都在為了這件事在起執等
    語綦詳（見同上偵字第2735號卷第3 頁反面），核與證人賴
    秋蓉於本院99年12月7 日審判時證述：「一開始是因為金錢
    糾紛，我以電話跟被告要錢，99年1 月21日被告跟我借三十
    萬元，我有把錢給被告了，就是在99年1 月21日給被告三十
    萬元，被告告訴我說過完年就還我，過完年我跟被告要錢，
    被告說沒有，我幾時跟你借錢，所以一連串的事情就發生了
    ，..」等語之證述情節大致相符（見同本院卷第20頁），與
    被告吳良於本院99年12月7 日審判時供述：「本件就是因
    為錢引起的，..」等語明確（見同本院卷第24頁），職是，
    被告吳良與告訴人賴秋蓉之電話往來之起因於雙方之金錢
    借貸糾紛，且係告訴人賴秋蓉欲向被告吳良追索30萬元之
    事實，應堪認定。
  (三)被告吳良於99年5 月13日下午2時7分許起，以其使用之行
    動電話0000000000號，與告訴人賴秋蓉所使用之行動電話00
    00000000號之接續通話中直接對賴秋蓉恫嚇稱：「刀磨好在
    等你！」、「我要讓你死的很難看！」、「你要是來，你死
    的很難看！」、「我刀磨很利等你！」等語，以此加害身體
    、生命之事恐嚇賴秋蓉，並使賴秋蓉心生畏怖，致生危害於
    安全之事實，業據證人賴秋蓉於本院99年12月7 日審判時證
    述：「我手機的電話好像是99年5月13日下午2時，我用我的
    手機打電話給被告，因為我要跟被告要三十萬元，被告一開
    始就辱罵我不堪入耳的話，就說我哪裡欠你錢，被告說他刀
    磨很利再等我，講了一句然後那通就掛掉了，我再打回去，
    我說你欠人錢，還罵人，被告就說叫我叫一群人去，愈多人
    愈好，要我死的很難看，第十一通也是說刀磨很利，再等我
    ，如果我來了，要我死的很難看，還要我脫褲子，我有錄音
    ，被告罵我之後，就把電話掛掉，第十一通是被告打過來的
    ，錄音我都有附上去，我有附一張光碟，就是被告跟我對話
    的錄音」、「一開始是因為金錢糾紛，我以電話跟被告要錢
    ，99年1 月21日被告跟我借三十萬元，我有把錢給被告了，
    就是在99年1 月21日給被告三十萬元，被告告訴我說過完年
    就還我，過完年我跟被告要錢，被告說沒有，我幾時跟你借
    錢，所以一連串的事情就發生了」、「【提示偵查卷第63頁
    證物袋皇光數位影像光碟壹片】這片光碟裡面的影音檔案，
    是否是被告與你的對話？對，是被告與我在99年5 月13日下
    午2 時的通話內容」、「一開始的時候，在我電話錄音之前
    ，被告一直放話，我已經壓抑很久了，朋友發現我不對勁，
    我才繼續有動作，過完年之後，我的精神狀況一直很不穩定
    ，有好幾個人告訴我瑞芳鎮公所有免費的法律諮詢顧問」、
    「我的電話0000000000，被告的電話我要看手機，被告的手
    機電話是0000000000」、「（剛才那個光碟播放的聲音男生
    的聲音是不是我的聲音？）被告的聲音」「（我有沒有欠你
    錢？）有，欠我三十萬元」、「（證人跟我借五萬七千元，
    又要跟我借三十萬元，我不借他，反而說我欠他三十萬元，
    有無此事？）沒有這回事」等語之證述情節綦詳（見同本院
    卷第20至23頁），核與其於99年6月18日偵訊時證述：99年5
    月13日14時17分，錄音檔的7、8、9 是同一通電，是我打給
    被告的，錄音檔第10是另外一通也是我打給被告的，語音11
    是另外一通是被告打來的，當天我也是在臺北縣瑞芳鎮○○
    街之住家裡，用0000000000跟被告的0000000000通話；這幾
    通電話都是時間很接近，差不到5 分鐘，我問被告錢何時還
    ，他說早就領好在家裡等我，看我是要拼文拼武，還說『臭
    機八搖擺什麼小，刀磨好在等你』（臺語），還說『你去給
    雷公轟死』，還說是刑事教他的，要讓我死的很難看，....
    ，在錄音11檔內還說『我刀磨好在等你』，並說要放狗咬我
    ，還叫我去要脫我褲子」、「（你聽到他說的上開話語是否
    感到害怕？）當然會」、「我3 月份開始吃精神科藥，吳
    良給我很大壓力，他講電話很強勢，我真的很怕不敢出門」
    等語之情節大致符合（見同上偵字第2735號卷第21至23頁）
    ，再互核與證人廖余金枝於99年6月18日偵訊時證述：「（
    本案經過？）賴秋蓉有一天一直哭，因為賴秋蓉也有憂鬱症
    ，我就問她，賴秋蓉就說被告向她借30萬元，她要向被告要
    ，但被告反過來說是賴秋蓉向他借30萬元，但為何我知道賴
    秋蓉有錢，是因為賴秋蓉剛離婚，常將30萬元放在她皮包內
    ，所以被告看到等語情節大致吻合（見同上偵字第2735號卷
    第22頁），並有行政院衛生署基隆醫院出具賴秋蓉診斷證明
    書1 件在卷可佐（見同上偵卷第44至45頁）。復酌，被告提
    出上開錄音光碟1片內有12個mp3檔，亦經臺灣基隆地方法院
    檢察署檢察事務官開啟該錄音光碟並播放編號003、004、00
    9、010、011 等錄音檔施以勘驗結果及製作勘驗筆錄之內容
    所示亦幾乎同上（除是三十萬元，不是六十萬元，是借條不
    是借掉外），並有勘驗筆錄及上開錄音光碟1件在卷可徵（
    同上偵卷第55至57頁、第63頁證物袋內錄音光碟）。末酌被
    告於於99年5 月17日警詢時供述：賴秋蓉是有打電話給我，
    但談話的內容都是她一直亂說我有跟她借錢，....，所以我
    們的談話內容都在為了這件事在起執等語綦詳（見同上偵字
    第2735號卷第3頁反面），核與其於99年6月18日偵訊時供述
    ：我用我0000000000號打電話去廖余金山家裡；99年5月4日
    是賴秋蓉打電話到我的0000000000號電話等語明確（見臺灣
    基隆地方法院檢察署99年度偵字第2735號卷第29頁倒數第4
    行、第30頁倒數第15行），並有電話錄音譯文1 件在卷可參
    （同上偵卷第8至9頁）。綜上，被告所辯上開錄音光碟內之
    男子聲音非伊，與事實不符，應無可信，是被告電話中對告
    訴人賴秋蓉所為：「刀磨好在等你！」、「我要讓你死的很
    難看！」、「你要是來，你死的很難看！」、「我刀磨很利
    等你！」等語均屬恫嚇言語，已對告訴人賴秋蓉之身體、自
    由、生命之安全有危害之虞，並使告訴人賴秋蓉心生怖懼，
    自係對告訴人賴秋蓉之身體、自由、生命之安全為恐嚇之行
    為，應堪認定。
  (四)末查，被告吳良於99年5 月17日警詢時供述：賴秋蓉是有
    打電話給我，但談話的內容都是她一直亂說我有跟她借錢，
    ....，所以我們的談話內容都在為了這件事在起執等語綦詳
    （見同上偵字第2735號卷第3 頁反面）；再酌證人倪文長於
    99年8月5日偵訊時證述：自從我知道吳良與賴秋蓉的事情
    後，賴秋蓉精神狀況就不好，我是有帶賴秋蓉去看精神科醫
    生，都是吳良給賴秋蓉壓力太大，所以我拿可錄音手機給
    賴秋蓉叫她蒐證，所以才會蒐集到一些證據才提出告訴等語
    綦詳（同上偵卷第48至49頁）；復參證人廖彥助於99年7 月
    23日偵訊時證述：99年4 月28日被告有打電話到我家，電話
    是我太太廖余金枝接的，我沒有跟被告對話等語明確（同上
    偵卷第40頁），核與證人廖余金枝於99年6 月18日偵訊時證
    述之情節相符，並有中華電信股份有限公司用戶受信通信紀
    錄報表1紙在卷可徵（同上署99年度偵字第2568號卷第3頁）
    ，綜上，被告於本院99年12月7 日審判時供述：「我打電話
    給廖余金枝的時候，是廖余金枝的先生接電話的」之詞，與
    事實不符，應無可信。再者，社會上欠債之債務人無錢償還
    時，有些時候會打電話給債權人要求寬限延期清償，惟有些
    債務人躲避而不見蹤影，豈敢再自投羅網令債權人前來討債
    追索之理，職是，被告於警偵審均空言告訴人賴秋蓉欠伊借
    貸金錢款項，惟本件被告非但未主動積極向其債務人追索討
    債，尚且一直被告訴人賴秋蓉積極主動追索討債，並有上開
    錄音光碟1片及其勘驗筆錄1件在卷可憑，因此，被告所辯與
    事實、經驗法則嚴重違背，要屬卸責之詞，應無可信，而告
    訴人賴秋蓉指訴被告欠伊借貸金錢30萬元，被告尚未清償，
    因而電話聯絡被告，要求被告即時清償上開借貸欠款30萬元
    無訛，是告訴人指訴之情節，應堪採信。
  (五)綜上，被告吳良上開犯恐嚇危害安全罪之事證明確，其犯
    行洵堪認定，應予論罪科刑。
三、按數行為於同時同地或密切接近之時地實施，侵害同一之法
    益，各行為之獨立性極為薄弱，依一般社會健全觀念，在時
    間差距上，難以強行分開，在刑法評價上，以視為數個舉動
    之接續施行，合為包括之一行為予以評價，較為合理，則屬
    接續犯，而為包括之一罪（最高法院86年臺上字第3295號判
    例意旨參照）。被告吳良所為上開同一日數通電話與告訴
    人連絡之錄音光碟1片及其勘驗筆錄1件在卷可稽，然其前後
    行為均意在犯恐嚇危害安全罪之接續舉動，顯係侵害同一法
    益，應評價為接續犯，就該部分僅論以一恐嚇危害安全罪。
    是核被告吳良所為，係犯刑法第305 條之恐嚇危害安全罪
    。玆酌被告欠告訴人賴秋蓉30萬元金錢借貸未還，尚且誣指
    告訴人賴秋蓉跟伊借五萬七千元，並再誣指告訴人欲向他借
    30萬元，且到處散傳諂言，並進而電話中強勢直接對賴秋蓉
    恫嚇稱：「刀磨好在等你！」、「我要讓你死的很難看！」
    、「你要是來，你死的很難看！」、「我刀磨很利等你！」
    等語，以此加害身體、自由、生命之事恐嚇賴秋蓉，並使告
    訴人賴秋蓉心生畏怖，致生危害於安全，告訴人賴秋蓉因而
    精神狀更不好，進而去看精神科醫生，有上開診斷證明書在
    卷可佐，復按刑法第305 條之罪，僅以受惡害之通知者心生
    畏懼而有不安全之感覺為已足，不以發生客觀上之危害為要
    件，職是，告訴人賴秋蓉內心恐懼致神狀更不好，進而去看
    精神科醫生以觀，是被告預謀犯罪並非一時失慮造成，且犯
    後否認犯行，毫無悔改之意，及其所生之危害甚鉅，犯罪情
    節甚重大，暨其犯罪之動機、目的、被害人所受之剌激、手
    段、被告之品行及智識程度等一切情狀，量處如主文所示之
    刑，以示懲儆。
乙、無罪部分：
一、公訴意旨略以：緣被告吳良因與告訴人賴秋蓉有金錢糾紛
    ，竟基於恐嚇危害安全之犯意，於民國99年4月28日中午12
    時28分許，以其0000000000號行動電話門號撥至告訴人賴秋
    蓉友人廖余金枝之住家電話0000000000，在電話中對廖余金
    枝揚言「叫她（指賴秋蓉）不要出來馬路走，出來被我看到
    用車撞死她！」、「我錢準備好，刀磨利利在等她！」等語
    ，廖余金枝旋將上開內容轉知告訴人賴秋蓉，經以廖余金枝
    轉述方式恐嚇告訴人賴秋蓉，致賴秋蓉心生畏懼，因而危害
    於安全，因認被告涉犯刑法第305 條之恐嚇危害安全罪嫌。
二、按犯罪事實應依證據認定之，無證據不得認定犯罪事實。不
    能證明被告犯罪者，應諭知無罪之判決，刑事訴訟法第154
    條第2 項、第301條第1項分別定有明文。另事實之認定，應
    憑證據，如未能發現相當證據，或證據不足以證明，自不能
    以推測或擬制之方法，為裁判基礎（最高法院40年台上字第
    86號判例參照）；又認定不利於被告之事實，須依積極證據
    ，苟積極證據不足為不利於被告之事實認定時，即應為有利
    於被告之認定，更不必有何有利之證據（最高法院30年上字
    第816 號判例參照）：而認定犯罪事實，所憑之證據，無論
    直接或間接證據，其為訴訟上之證明，須於通常一般之人均
    不致有所懷疑，而得確信其為真實之程度者，始得據之為有
    罪之認定，倘其證明尚未達到此一程度，而有合理性懷疑之
    存在時，即無從為有罪之認定（最高法院76年台上字第4986
    號判例參照）。又檢察官就被告犯罪事實，應負舉證責任，
    並指出證明之方法，刑事訴訟法第161條第1項定有明文。檢
    察官對於起訴之犯罪事實，應負提出證據及說服之實質舉證
    責任，倘其所提出之證據，不足為被告有罪之積極證明，或
    其指出證明之方法，無從說服法院以形成被告有罪之心證時
    ，基於無罪推定之原則，法院自應為被告無罪判決之諭知，
    最高法院著有92年台上字第128 號判例意旨足資參照。續按
    ，刑法第305 條之恐嚇罪，所稱以加害生命、身體、自由、
    名譽、財產之事，恐嚇他人者，係指以使人生畏怖心為目的
    ，而通知將加惡害之旨於被害人而言；若僅在外揚言加害，
    並未對於被害人為惡害之通知，尚難構成本罪，此有最高法
    院52年台上字第751號判例意旨可參。
三、公訴人認被告吳良涉有上開犯嫌，無非係以證人廖余金枝
    、賴秋蓉之警偵訊之證述，並有中華電信股份有限公司用戶
    受信通信紀錄報表1紙在卷可徵（同上署99年度偵字第2568
    號卷第3頁）為其論據。
四、訊據被告吳良固不否認於上堨時地有打電話給廖余金枝配
    偶廖彥助，惟堅決否認有為恐嚇危害安全罪嫌之犯行，並辯
    稱：伊無起訴書所示犯罪事實等語置辯。
五、本院查：
  (一)證人廖余金枝於99年6 月18日偵訊時之證述：被告吳良於
    民國99年4 月28日中午12時28分許，以其0000000000號行動
    電話門號撥至伊家電話0000000000，被告在電話中對伊揚言
    「叫她（指賴秋蓉）不要出來馬路走，出來被我看到用車撞
    死她！」、「我錢準備好，刀磨利利在等她！」之詞，伊乃
    旋將上開內容轉知予友人賴秋蓉知悉等語之證述情節綦詳（
    見同上署99年度偵字第2735號卷第20至22頁），核與證人賴
    秋蓉於99年5月17日警詢、99年6月18日偵訊、本院99年12月
    7 日審判時之證述情節相符，並有中華電信股份有限公司用
    戶受信通信紀錄報表1紙在卷可徵（同上署99年度偵字第256
    8號卷第3頁），是本件證人廖余金枝係自己主動關懷朋友即
    證人賴秋蓉安危，乃主動將上開內容轉知予友人賴秋蓉知悉
    ，並非被告吳良主動央請證人廖余金枝將上開內容轉知予
    友人賴秋蓉之事實，應堪認定。
  (二)本件被告吳良與證人廖余金枝上開對話內容，應僅係在外
    揚言欲加害賴秋蓉，惟其尚未對於被害人賴秋蓉為惡害之通
    知，是證人廖余金枝係依自己之意志，是伊自己擔心賴秋蓉
    安危，將被告前開所言轉告被害人，並非被告要證人廖余金
    枝代為轉知被害人，因此，上開部分之被告言詞應係一時氣
    憤，情緒性辱罵之言，並非基於恐嚇之故意為之，被告所為
    即與恐嚇罪之構成要件有間，尚難以該罪相繩，應堪認定。
  (三)綜上，依「罪證有疑，利於被告」之證據法則，檢察官所舉
    證據既不能認為已達通常一般人均不致有所懷疑，得以確信
    其為真實之程度；此外，復查無其他積極證據，足資認定被
    告確有恐嚇危害安全罪嫌之犯行，揆諸上揭規定及說明，自
    應為被告無罪判決之諭知。
據上論斷，應依刑事訴訟法第299條第1項前段、第301條第1項前
段，刑法第305條，刑法施行法第1條之1，判決如主文。
本案經檢察官翁春鈴到庭執行職務。
中    華    民    國    99  年    12      月     21   日
                    刑事第四庭法  官  施添寶
以上正本證明與原本無異。
如不服本判決應於收受本判決後10日內向本院提出上訴書狀，並
應敘述具體理由，如未敘述上訴理由者，應於上訴期間屆滿後20
日內補提理由書狀於本院（均須按他造當事人之人數附繕本）「
切勿逕送上級法院」。告訴人或被害人如對於本判決不服者，應
具備理由請求檢察官上訴，其上訴期間之計算係以檢察官收受判
決正本之日期為準。
中    華    民    國    99    年    12    月    21    日
                              書記官  彭筠凱
【附錄論罪法條】
刑法第305條：
以加害生命、身體、自由、名譽、財產之事，恐嚇他人致生危害
於安全者，處二年以下有期徒刑、拘役或三百元以下罰金。

司法院資訊處製作；財團法人民間司法改革基金會備份。
